【裁判字號】    95,易,2687
【裁判日期】    951229
【裁判案由】    毒品危害防制條例
【裁判全文】
臺灣臺北地方法院刑事判決              95年度易字第2687號
公  訴  人  臺灣臺北地方法院檢察署檢察官
被      告  甲○○
上列被告因毒品危害防制條例案件，經檢察官提起公訴（九十五
年度毒偵字第二六八七號），被告於準備程序中就被訴事實為有
罪之陳述，經本院合議庭裁定改用簡式審判程序，判決如下：
    主  文
甲○○施用第二級毒品，累犯，處有期徒刑陸月，如易科罰金，
以新臺幣壹仟元折算壹日。扣案之安非他命貳小包（共計毛重壹
點玖公克，淨重壹點伍公克）均沒收銷燬之，扣案之包裝袋壹只
沒收之。
    事  實
一、甲○○前於民國八十九年間，因施用第二級毒品案件，經臺
    灣雲林地方法院以八十九年度毒聲字第二二八號裁定送觀察
    勒戒，認無繼續施用毒品傾向，由臺灣雲林地方法院檢察署
    檢察官於八十九年二月二十九日以八十九年度毒偵字第二六
    八號為不起訴處分確定，又因施用第二級毒品案件，經臺灣
    雲林地方法院以八十九年度毒聲字第七一六號裁定送觀察勒
    戒，認有繼續施用毒品傾向，以八十九年度毒聲字第八四八
    號裁定令入戒治處所施以強制戒治一年，嗣經以八十九年度
    毒聲字第一四一九號裁定停止戒治，付保護管束，保護管束
    期間至九十年六月二十二日期滿，由臺灣雲林地方法院以九
    十年度虎簡字第三號判處有期徒刑五月確定，另因違反毒品
    危害防制條例案件，由臺灣雲林地方法院以八十九年度訴緝
    字第二一號判處有期徒刑十月確定，並以九十年度聲字第四
    一九號裁定應執行有期徒刑一年二月，於九十一年二月二十
    六日因縮短刑期執行完畢，復因施用第二級毒品案件，經本
    院以九十四年度易字第六三五號判處有期徒刑六月確定，於
    九十五年六月二十八日縮刑期滿執行完畢。詎猶不知悔改，
    復基於施用第二級毒品安非他命之犯意，於九十五年九月一
    日上午十一時許，在臺北市○○區○○路二段二六巷五號七
    樓住處內，以將安非他命置放於玻璃球吸食器內燃燒之方式
    施用第二級毒品安非他命，嗣於同日二十一時三十分許，為
    警在臺北縣板橋市○○街與太和街口前查獲，並扣得安非他
    命二小包（共計毛重：一．九公克，淨重：一．五公克）及
    包裝袋一只。
三、案經臺北市政府警察局松山分局報請臺灣板橋地方法院檢察
    署呈請臺灣高等法院檢察署檢察長核轉臺灣臺北地方法院檢
    察署檢察官偵查起訴。
    理  由
一、上揭事實業據被告甲○○於警詢（見偵卷第五至十一頁）、
    偵查（見偵卷第四三、四四頁）及本院準備程序（見本院卷
    第二一、二二頁）、審理程序（見本院卷第二三頁）中坦承
    不諱，又被告於九十五年九月一日採集尿液，經送臺灣尖端
    先進生技醫藥股份有限公司以ＥＩＡ酵素免疫分析法及ＧＣ
    ／ＭＳ氣相層析質譜儀法檢驗結果，呈安非他命陽性反應，
    有該公司九十五年九月十三日濫用藥物檢驗報告（見偵卷第
    五十頁）及臺北市政府警察局偵辦毒品案件尿液檢體委驗單
    （見偵卷第五四頁）附卷足憑。又扣案之毒品二小包經依聯
    勤二○四廠製造之煙毒品檢驗Ａ包試劑初步檢驗結果，確呈
    第二級毒品安非他命反應（共計毛重：一．九公克，淨重：
    一．五公克），有臺北市政府警察局松山分局中崙派出所查
    獲涉嫌毒品危害防制條例毒品初步鑑驗報告書附卷足憑（見
    偵卷第十八頁），並有臺北市政府警察局松山分局九十五年
    九月一日搜索扣押筆錄暨扣押物品目錄表（見偵卷第十三至
    十七頁）及證物照片（見偵卷第十九、二十頁）在卷足憑，
    另有包裝袋一只扣案足證，堪認被告之自白與事實相符，為
    可採信。又被告前於八十九年間，因施用第二級毒品案件，
    經臺灣雲林地方法院以八十九年度毒聲字第二二八號裁定送
    觀察勒戒，認無繼續施用毒品傾向，由臺灣雲林地方法院檢
    察署檢察官於八十九年二月二十九日以八十九年度毒偵字第
    二六八號為不起訴處分確定，又因施用第二級毒品案件，經
    臺灣雲林地方法院以八十九年度毒聲字第七一六號裁定送觀
    察勒戒，認有繼續施用毒品傾向，以八十九年度毒聲字第八
    四八號裁定令被告入戒治處所施以強制戒治一年，嗣經以八
    十九年度毒聲字第一四一九號裁定停止戒治，付保護管束，
    保護管束期間至九十年六月二十二日期滿，由臺灣雲林地方
    法院以九十年度虎簡字第三號判處有期徒刑五月確定，另因
    違反毒品危害防制條例案件，由臺灣雲林地方法院以八十九
    年度訴緝字第二一號判處有期徒刑十月確定，並以九十年度
    聲字第四一九號裁定應執行有期徒刑一年二月，於九十一年
    二月二十六日因縮短刑期執行完畢，復因施用第二級毒品案
    件，經本院以九十四年度易字第六三五號判處有期徒刑六月
    確定，於九十五年六月二十八日縮刑期滿執行完畢，有臺灣
    高等法院被告前案紀錄表在卷可查（見本院卷第五至十一頁
    ），按「對於毒品危害防制條例所規定之觀察、勒戒及強制
    戒治等事項所為之裁定，乃拘束身體、自由之保安處分，與
    科刑判決有同等效力，於裁定確定後，如有違法，自得提起
    非常上訴。而施用第一、二級毒品為犯罪行為，毒品危害防
    制條例第十條定有處罰明文。故施用第一、二級毒品者，依
    前揭規定本應科以刑罰，惟基於刑事政策，對合於一定條件
    之施用者，則依同條例第二十條、第二十三條之規定，施以
    觀察、勒戒或強制戒治之保安處分。又毒品危害防制條例於
    民國九十二年七月九日修正公布，自九十三年一月九日施行
    。其中第二十條、第二十三條將施用毒品之刑事處遇程序，
    區分為『初犯』及『五年內再犯』、『五年後再犯』。依其
    立法理由之說明：『初犯』，經觀察、勒戒或強制戒治後，
    應為不起訴處分或不付審理之裁定；『五年內再犯』者，因
    其再犯率甚高，原實施之觀察、勒戒及強制戒治既已無法收
    其實效，爰依法追訴或裁定交付審理。至觀察、勒戒或強制
    戒治執行完畢釋放後，『五年後再犯』者，前所實施之觀察
    、勒戒或強制戒治已足以遮斷其施用毒品之毒癮，為期自新
    及協助其斷除毒癮，仍適用「初犯」規定，始應先經觀察、
    勒戒、強制戒治之程序。從而依該次修正後之規定，僅限於
    『初犯』及『五年後再犯』二種情形，應先經觀察、勒戒或
    強制戒治之程序，此乃該條例第十條之例外規定。倘被告於
    五年內已再犯，經依法追訴處罰，縱其第三次（或第三次以
    上）再度施用毒品之時間，在初犯經觀察、勒戒或強制戒治
    執行完畢釋放五年以後，因與單純之『五年後再犯』之情形
    有別，不合於『五年後再犯』之例外規定；且因已於『五年
    內再犯』，顯見其再犯率甚高，原實施觀察、勒戒或強制戒
    治，已無法收其實效，即應回歸原則性規定，由檢察官逕行
    起訴，依該條例第十條處罰」，有最高法院九十五年度臺非
    字第一九○號判決可資參照，本件被告施用安非他命時間雖
    距前次強制戒治釋放時已逾五年，惟被告於強制戒治釋放後
    五年內已因施用第二級毒品經法院二度判刑確定，依前揭說
    明，應由檢察官逕行起訴，依毒品危害防制條例第十條第二
    項處罰，併此敘明。
二、按安非他命係屬毒品危害防制條例第二條第二項第二款所規
    定之第二級毒品。核被告所為係犯毒品危害防制條例第十條
    第二項之施用第二級毒品罪，其施用前、後持有第二級毒品
    之低度行為，為嗣後施用之高度行為所吸收，不另論罪。又
    被告前因施用第二級毒品案件，經本院以九十四年度易字第
    六三五號判處有期徒刑六月確定，於九十五年六月二十八日
    縮刑期滿執行完畢，有臺灣高等法院被告前案紀錄表在卷可
    查（見本院卷第五至十一頁），其受前開徒刑之執行完畢後
    ，五年以內因故意再犯本件有期徒刑以上之罪，應依刑法第
    四十七條第一項之規定，論以累犯，並加重其刑。爰審酌被
    告素行不佳，前經觀察勒戒、強制戒治等程序並經法院論罪
    處刑，仍不知悔改，復繼續沾染毒品惡習，其施用第二級毒
    品行為對於自身危害程度非輕、其犯罪之動機、目的、手段
    ，暨犯後坦承犯行、態度良好等一切情狀，量處如主文所示
    之刑，並諭知易科罰金之折算標準，以示懲儆。又扣案之安
    非他命二小包（合計毛重：一．九公克，淨重：一．五公克
    ），係第二級毒品，應依毒品危害防制條例第十八條第一項
    前段規定沒收銷燬之；至包裝袋一只係被告所有供其施
     用安非他命所用之物，業據被告供承在卷（見本院卷第二
    二頁），應依刑法第三十八條第一項第二款規定宣告沒收之
。
據上論斷，應依刑事訴訟法第二百七十三條之一第一項、第二百
九十九條第一項前段，毒品危害防制條例第十條第二項、第十八
條第一項前段，刑法第十一條前段、第四十七條、第四十一條第
一項、第三十八條第一項第二款，判決如主文。
本案經檢察官乙○○到庭執行職務。
中    華    民    國    95    年    12    月    29    日
                  刑事第十四庭  法  官  李家慧
以上正本證明與原本無異。
如不服本判決，應於判決送達後10日內，向本院提出上訴狀。
                                書記官  楊文祥
中    華    民    國    95    年    12    月    29    日
附錄本件論罪科刑法條：毒品危害防制條例第10條第2項。
毒品危害防制條例第10條
施用第一級毒品者，處 6 月以上 5 年以下有期徒刑。
施用第二級毒品者，處 3 年以下有期徒刑。


司法院資訊處製作；財團法人民間司法改革基金會備份。
